臺灣彰化地方法院刑事判決
                                      109年度易字第775號
公  訴  人  臺灣彰化地方檢察署檢察官 
被      告  陳素香


指定辯護人  本院公設辯護人 陳志忠
上列被告因毀損案件，經檢察官提起公訴(109年度偵字第3667號
)，本院判決如下：
    主    文
陳素香犯致令他人物品不堪用罪，處拘役貳拾日，如易科罰金，
以新臺幣壹仟元折算壹日。又犯致令他人物品不堪用罪，處拘役
肆拾日，如易科罰金，以新臺幣壹仟元折算壹日。應執行拘役伍
拾日，如易科罰金，以新臺幣壹仟元折算壹日。
    犯罪事實
一、陳素香因自認與鄧林玉有借貸糾紛並向鄧林玉催討未果而心
    生不滿，竟分別為下列行為：
(一)基於毀損之犯意，於民國109年3月4日12時50分許，至鄧林
    玉位在彰化縣○○市○○街00巷00號之住處(下稱系爭住處)
    ，以麥克筆在系爭住處門口之門板及門柱書寫「恁霸佔錢物
    愛報應天在看會報應絕後代，霸佔錢生癌，恁貪心錢物會生
    癌爛腸肚拖屎漣，爛腸肚拖屎漣拖屎漣，詐騙恩情人的錢物
    會爛腸肚生癌症，恁一定生癌拖屎漣無好尾夭寿夭寿亡，恁
    貪心人辛辛苦苦的錢恁會夭寿夭寿亡亡故，貪錢夭寿死絕後
    代無後代祈絕後代，恁貪心錢會夭寿絕後代絕子絕孫亡夭寿
    亡」、「恁詐騙恩情人的錢會惡報生癌爛腸肚」、「托屎漣
    無好報罪惡重」等文字(按陳素香所書寫之內容並無標點符
    合，為閱讀方便而加註標點符號，下同)。致令前揭門板、
    門柱之美觀效用不堪使用，足以生損害於鄧林玉。
(二)基於毀損之犯意，於109年6月3日13時7分許，至系爭住處，
    以麥克筆在系爭住處門口之門板書寫「詐欺錢財會生癌爛腸
    肚」、「會有報應」、「恁貪心錢會夭寿亡絕後代亡」、「
    恁貪心霸佔財物要報應」、「欠錢要還錢來」、「欠錢就是
    要還錢來」等文字，並在系爭住處門口之門板及門柱張貼冥
    紙，致令前揭門板、門柱之美觀效用不堪使用，足以生損害
    於鄧林玉。
二、案經鄧林玉訴由彰化縣警察局彰化分局報告臺灣彰化地方檢
    察署檢察官偵查起訴。
    理    由
一、證據能力方面
(一)被告以外之人於審判外之陳述，雖不符刑事訴訟法第159條
    之1至第159條之4等規定，而經當事人於審判程序同意作為
    證據，法院審酌該言詞陳述或書面陳述作成時之情況，認為
    適當者，亦得為證據。當事人、代理人或辯護人於法院調查
    證據時，知有刑事訴訟法第159條第1項不得為證據之情形，
    而未於言詞辯論終結前聲明異議者，視為有前項之同意，刑
    事訴訟法第159條之5定有明文。該條文之立法意旨，在於確
    認當事人對於傳聞證據有處分權，得放棄反對詰問權，同意
    或擬制同意傳聞證據可作為證據，屬於證據傳聞性之解除行
    為，如法院認為適當，不論該傳聞證據是否具備刑事訴訟法
    第159條之1至第159條之4所定情形，均容許作為證據，不以
    未具備刑事訴訟法第159條之1至第159條之4所定情形為前提
    (最高法院104年度第3次刑事庭會議決議參照)。查本判決所
    引用被告以外之人於審判外之言詞及書面陳述，公訴人、被
    告陳素香及其辯護人於本院準備程序或審理時皆未爭執證據
    能力，亦未於言詞辯論終結前聲明異議，且於本院審理時同
    意本案供述證據均具有證據能力(見本院卷第139、141頁)。
    而本院審酌該等供述證據作成及取得之狀況，並無違法、不
    當或顯不可信之情形，且為證明被告犯罪事實存否所必要，
    以之作為證據，認屬適當，依刑事訴訟法第159條之5規定，
    均具有證據能力。
(二)刑事訴訟法第159條至第159條之5有關傳聞法則之規定，乃
    對於被告以外之人於審判外之言詞或書面陳述之供述證據所
    為規範。至非供述證據之物證，或以科學、機械之方式，對
    於當時狀況所為忠實且正確之記錄，性質上並非供述證據，
    均應無傳聞法則規定之適用。如該非供述證據非出於違法取
    得，並已依法踐行調查程序，即不能謂其無證據能力。本案
    以下所引用之非供述證據，並無證據證明係違法取得，復經
    本院依法踐行調查程序，該等證據自得作為本案裁判之資料
    。
二、認定犯罪事實所憑之證據及理由訊據被告固供承有於犯罪事
    實欄一、(一)所示之時間，至系爭住處，以麥克筆在系爭住
    處門口之門板及門柱書寫如犯罪事實欄一、(一)所示之文字
    ；於犯罪事實欄一、(二)所示之時間，至系爭住處，以麥克
    筆在系爭住處門口之門板書寫如犯罪事實欄一、(二)所示之
    文字，並在系爭住處門口之門板及門柱張貼冥紙等事實。惟
    矢口否認有何毀損犯行，辯稱：我有拿麥克筆去寫那些內容
    ，但沒有毀損，因為告訴人鄧林玉欠我們錢，已經1、20年
    沒還，多次延期不清償，我跟我兒子去告訴人家中要錢，告
    訴人的先生罵我們，告訴人的大兒子出手打我兒子，告訴人
    的媳婦把我推到牆壁。另外我先生去告訴人家要錢，也被她
    們打到頭部流血受傷、腰部受傷，腳不能走。所以我才寫這
    些內容，要提醒她們欠我們的錢要還，不要太囂張，沒有人
    情味，只是提醒告訴人，沒有什麼壞意思。我在告訴人住處
    門口及門柱張貼冥紙，是因為我先生去跟告訴人討錢，結果
    被撞傷，後來我先生死了，我當然拿冥紙去貼，如果她沒有
    害死我先生，我不會去貼冥紙。再者我的行為沒有造成告訴
    人住處門板損懷，該門板於我書寫文字及張貼冥紙後，仍可
    開啟關閉正常作用。且告訴人住處門板僅係單純門板，並無
    特殊之美觀造型設計，自無從認定該門板本身有何美觀方面
    效用。此外，我以麥克筆書寫之文字，只須以松香水等有機
    溶劑即可輕易去除，不會損及門板或磁磚本體，無耗費大量
    之時間或金錢去重新油漆。我所為並未使告訴人住處之門板
    或門柱喪失全部或一部之原有效用，與毀損罪之犯罪構成要
    件有間，不構成毀損罪云云。經查：
(一)上開犯罪事實，業經證人即告訴人於警詢及偵查時指證明確
    【見109年度偵字第3667號卷(下稱偵卷)第15至17、55、56
    、73、74頁】。且被告亦坦認有於109年3月4日12時50分許
    ，至系爭住處，以麥克筆在系爭住處門口之門板及門柱書寫
    如犯罪事實欄一、(一)所示之文字；另於109年6月3日13時7
    分許，至系爭住處，以麥克筆在系爭住處門口之門板書寫如
    犯罪事實欄一、(二)所示之文字，並在系爭住處門口之門板
    及門柱張貼冥紙等情。復有監視器錄影畫面擷取照片及採證
    照片在卷可稽(見偵卷第23至37、57至59、63至65頁)。
(二)刑法第354條之毀損罪，係指毀棄、損壞他人之有形之動產
    、不動產(他人建築物、礦坑、船艦、文書除外)或致令不堪
    用，足以生損害於公眾或他人者而言；所謂「毀棄」係指銷
    毀滅除、拋棄，使物之效用全部喪失，「損壞」係指損傷破
    壞物體，使其效用全部或一部喪失之意，「致令不堪用」則
    指以毀棄、損壞以外之其他方法，雖未毀損原物，但其物之
    效用喪失者而言(最高法院92年度台上字第6761號判決參照)
    。而住宅門口之門板及門柱除具隔絕屋內屋外之防盜效用外
    ，亦與住宅整體設計搭配而具有美觀效用。觀諸卷附採證照
    片，系爭住處門口之門板特意漆成紅色，門柱亦貼上紅色磁
    磚，並非建材之原色，足認該門板及門柱之設計具有美觀之
    效用。又麥克筆或奇異筆等文具筆類具有固著之特性，非一
    般清水可以清洗去除，而以膠水等黏著劑將冥紙張貼在門板
    及門柱，撕下冥紙後，該黏著劑仍會有部分殘留在門板及門
    柱，非可隨著撕下的冥紙輕易去除。且證人即告訴人業已於
    警詢及偵查時證稱：被告以油性筆在系爭住處門板及門柱所
    書寫的文字，不容易清洗，用水無法清洗除去，要使用香蕉
    水或去漬油才能清洗。我有使用香蕉水及去漬油清洗被告寫
    在門板及門柱上的文字，再使用紅色的噴漆噴在門板及門柱
    上，以掩蓋字跡。系爭住處之門板、門柱我已經清除完畢，
    但還是有遺留痕跡等語(見偵卷第55、56、74頁)。並有告訴
    人提出香蕉水、溶劑噴漆及去漬油之照片在卷可佐(見偵卷
    第61、63頁)。可見被告以麥克筆在系爭住處門口之門板及
    門柱上書寫文字、張貼冥紙後，告訴人即使以香蕉水、去漬
    油清潔，仍無法完全去除，尚須以紅色噴漆回復原來外觀。
    故被告於犯罪事實欄一、(一)所示時間，以麥克筆在系爭住
    處門口之門板及門柱書寫文字；於犯罪事實欄一、(二)所示
    時間，以麥克筆在系爭住處門口之門板書寫文字，在系爭住
    處門口之門板及門柱張貼冥紙等行為，已使該門板及門柱增
    添與原物整體設計、美觀發生不相襯且難以輕易去除之污損
    痕跡，並失去整體美觀效用，而致令不堪使用，足生損害於
    告訴人之財產法益甚明。被告辯稱其所為不該當於毀損罪之
    構成要件云云，尚非可採。而以麥克筆在住宅門口之門板及
    門柱書寫文字；及在住宅門口之門板與門柱張貼冥紙，將使
    該門板及門柱之外觀較原來狀況顯著改變，失去美觀功能，
    屬一般社會大眾可認知之情形，被告於為犯罪事實欄一、(
    一)、(二)所示各該行為時，係年約70餘歲之成年人，就此
    自難委為不知，其猶於犯罪事實欄一、(一)所示時間，以麥
    克筆在系爭住處門口之門板及門柱書寫文字；於犯罪事實欄
    一、(二)所示時間，以麥克筆在系爭住處門口之門板書寫文
    字，在系爭住處門口之門板及門柱張貼冥紙，其主觀上各具
    有毀損之犯意至為明灼。至被告雖另辯稱係因告訴人欠錢多
    年未還，且於其家人到告訴人家中要求還錢時，告訴人家人
    竟出手毆打其家人，其先生更因去向告訴人要錢，返家途中
    發生交通事故受傷，其才為上述行為，以提醒告訴人，並非
    毀損行為云云。惟告訴人業已否認與被告有金錢糾紛，亦不
    曾因此與被告家人發生爭執等節，被告此部分所辯洵屬無據
    ，要難遽信。
(三)綜上所述，本案事證已臻明確，被告上開犯行堪以認定，應
    予依法論科。
三、論罪科刑
(一)核被告所為，均係犯刑法第354條之致令他人物品不堪用罪
    。
(二)起訴意旨雖漏未論及被告於109年3月4日12時50分許，以麥
    克筆在系爭住處門口之門柱書寫「恁詐騙恩情人的錢會惡報
    生癌爛腸肚」、「托屎漣無好報罪惡重」等文字之行為；及
    漏未論及被告於109年6月3日13時7分許，以麥克筆在系爭住
    處門口之門板書寫「欠錢要還錢來」、「欠錢就是要還錢來
    」等文字之行為。惟起訴意旨漏未論及之上開各該部分，分
    別與檢察官已起訴被告於109年3月4日、109年6月3日之毀損
    犯行部分為實質上一罪關係，依起訴不可分原則，應為本案
    起訴效力所及，本院自得併予審理，併此敘明。被告所犯上
    開2罪間，犯意各別，行為互殊，應予分論併罰。
(三)爰審酌被告僅因自認與告訴人有借貸糾紛且向告訴人催討未
    果，竟恣意毀損他人物品，缺乏尊重他人財產權之觀念，並
    致告訴人受有損害，其行為殊值非難。併斟酌被告各次犯罪
    之動機、目的、手段、告訴人所受損害情形，被告於犯罪後
    ，未能與告訴人達成和解，獲得告訴人諒解。兼考量被告自
    述其獨自居住，但有3個已成年的兒子，其教育程度為國小
    畢業，曾經營瓦斯行，目前沒有工作，依靠媳婦偶爾給予金
    錢，及鄰居提供食物，生活勉強過得去(見本院卷第143頁)
    ，及告訴代理人李路宣律師所述對被告之量刑意見等一切情
    狀，分別量處如主文所示之刑，並均諭知易科罰金之折算標
    準。且審酌被告上開各該犯罪情節、犯罪之手段與態樣、告
    訴人所受損害等情形，定其應執行之刑及易科罰金之折算標
    準。
(四)被告為本案犯罪使用之麥克筆、張貼冥紙之黏著劑等物品，
    均未扣案；被告張貼之冥紙亦已由告訴人清除。該等物品皆
    非市面上難以購得之物品，單獨存在亦不具刑法上之非難性
    ，倘予宣告沒收、追徵，除另使刑事執行程序開啟之外，就
    被告犯罪行為之不法、罪責評價並無影響，對於沒收制度所
    欲達成或附隨之社會防衛亦無任何助益，欠缺刑法上重要性
    ，爰依刑法第38條之2第2項規定，不予宣告沒收或追徵。
據上論斷，應依刑事訴訟法第299條第1項前段，刑法第354條、
第41條第1項前段、第51條第6款，刑法施行法第1條之1第1項，
判決如主文。
本案經檢察官吳宇軒提起公訴，檢察官陳詠薇到庭執行職務。
中    華    民    國    110   年    3     月    24    日
                  刑事第三庭    法  官  林慧欣
以上正本證明與原本無異。　　　　　　　　　
如不服本判決應於收受判決後20日內向本院提出上訴書狀，並應
敘述具體理由。其未敘述上訴理由者，應於上訴期間屆滿後20日
內向本院補提理由書( 均須按他造當事人之人數附繕本) 「切勿
逕送上級法院」。
告訴人或被害人對於判決如有不服具備理由請求檢察官上訴者，
其上訴期間之計算係以檢察官收受判決正本之日期為準。
中　　華　　民　　國　　110 　年　　3 　　月　　24　　日
                                書記官  楊雅芳
附錄本案論罪科刑法條：
中華民國刑法第354條
毀棄、損壞前2條以外之他人之物或致令不堪用，足以生損害於
公眾或他人者，處2年以下有期徒刑、拘役或1萬5千元以下罰金
。